# 请教陈版，有关BOT项目形成资产的会计核算

提问人：liubin988513 时间：2014-04-27 22:10:33
Demand risk is risk that the demand or usage for the infrastructure asset will be greater or less than expected. Service concession arrangements are typically for long periods and create greater demand risk, because of the uncertainties concerning the extent to which the public will use the infrastructure asset in the future. The terms of the arrangement would indicate whether demand risk is borne by the grantor, or the operator, or whether it is shared between the two parties。the operator has an unconditional right to receive cash to the extent that the grantor bears the risk that the cash flows generated by the users of the public service will not be sufficient to recover the operator’s investment. In other words, where the grantor bears the demand risk, the operator’s cash flows are not dependent on the usage of the infrastructure. The operator’s cash flows are effectively secured, which results in a financial asset as consideration received for its construction services. 1 ，证监会那个案例是“如果实际处理量超过保底处理量，则保底处理量部分按基本单价收费，超过部分按照超进水单价收费;如果实际处理量未达到保底处理量，则实际处理量按照基本单价收费，未达到的部分按欠进水单收费。”，如果基本单价有一个固定的基数，且其变量是上浮的，我理解基本单价×保底量适用金融资产模式，因为未来回收投资的这块风险是由授予者承担的；
2 ，确认金融资产或者无形资产应该在整个运营期间内考虑；您所说的欠进水单价如果基数在整个运营期是固定的，且变量是上浮的，我觉得可以把这个单价基数×保底量作为金融资产模式。

回答人：chenyiwei
基本赞同此观点。现在很多BOT合同的价格调整条款并未承诺只涨不跌，所以仅仅约定保底处理量，并不构成一项无条件收取固定或可确定金额款项的合同权利。这也是《计学撮要》中如此解答的主要考虑。

提问人：caiweihua 时间：2014-04-28 10:55:48
有意思的是，证监会会计部《上市公司执行企业会计准则案例解析》P34-35案例： A公司为上市公司，其主营业务为新能源工程的涉及、技术开发和咨询、技术服务、技术转让、工程安装及工程总承包；机械、电气、自动化控制设备及其零部件的研发、组装、销售。A公司与客户签订能源服务合同，在客户所在地设立一家项目公司，该项目公司对客户工厂产生的余热或蒸汽进行综合利用，为其配套建设余热发电装置。 余热发电项目所在地的土地使用权归客户所有，项目的立项审批、竣工验收及并网发电等政府相关的审批手续均以客户的名义进行。项目公司负责余热发电项目的投资建设，具体内容包括对整个工程涉及、设备选型、设备采购、工程安装和挑食。余热发电项目的资产所有权归项目公司所有，自建成投资之日起，项目公司运营 8 年后无偿转让给客户。 余热发电项目简称后有项目公司负责运营，项目公司向客户提供电力，电价参考当地同类型上网电价确定。为保证项目公司投资的收回，每台几组每月发电收入如低于 200 万元，按 200 万元结算；如高于 200 万元则按实际情况结算。 问题：A公司在建设电厂的过程中是否应该确认收入，应该如何确认？ 案例分析： 在本案例中，根据A公司与客户签订的能源服务合同，其业务模式主要具有以下特点： （ 1 ）
项目公司负责余热发电装置的建造。 （ 2 ） 余热发电装置的所有权将在 8 年后移交给客户。 （ 3 ） 项目公司负责余热发电装置的运营并且参照市场定价按实际发电量收取电费。 （ 4 ） 运营期间项目公司实际收取的电费收入不确定，但能够保证最低收入。 这是一种特殊的业务模式：企业向另一企业提供建设、运营等多种服务且一定期间后进行产权移交，企业会计准则并未对此作出明确规定。实务中各企业根据其业务特点，分别借鉴不同思路进行会计处理，其中比较有代表性的做法有两类：一类是按照建设成本确认在建工程成本，并在项目达到预定可使用状态时转为固定资产并开始计提折旧，在运营期间确认电费收入，最后移交的时候作为固定资产处置进行会计处理。另一类则认为，在分析项目公司应该如何确认收入的时候，应该考虑项目公司实质上在从事什么业务，提供了什么样的商品和服务。根据上面对业务模式的描述，项目公司的主要经营活动包括了建造活动和发电运营。 对于建造活动而言，如果是建造自用的固定资产，应该按照实际发生的支出计入在建工程的成本；如果是为客户提供建造服务，则应该确认建造服务的收入。 本案例中：A公司本身是一家专门从事新能源技术开发和能源工程安装的公司，并非一家发电厂；余热发电项目的盈利点主要来自公司的新能源技术和能源工程安装发面的专长和经验。因此，A公司实质上主要是在客户建造余热发电装置，只是建造合同的对价不再是固定对价，而是改为与余热发电收入挂钩的变动对价（其中一部分为按照每台机组每月 200 万元的保底收入）。 根据业务的实质，A公司应当适应建造合同准则确认该合同能源管理业务的收入。在符合建造合同有关收入确认条件的情况下，A公司应该对该能源服务合同的结果合理估计，并相应确认建造服务收入，同时将所取得的对价确认为相应的资产。对于未来将收到的不受实际发电量影响的固定金额部分（每台机组每月 200 万元），按现值确认为长期应收款；对于受实际发电量影响的变动金额部分，按照建造服务收入金额扣除已确认的长期应收款的金额确认为无形资产。 我们认为（证监会会计部），第一类做法不需要进行大量的会计估计和判断，便于操作，第二类做法则更多地从这类业务的经济实质出发考虑问题，二者各有优劣。 对于上述案例，其实跟BOT模式实质上类同，只是服务对象变成了一般的公司（而非政府部门），证监会的处理意见却又模棱两可，不知陈版有何见解？

回答人：chenyiwei
这类似于合同能源管理（EMC）。对EMC的会计处理素来有“租赁模式”和“BOT模式”两种观点，参考《计学撮要 2013 》中的问题4-2-10 。这个问题至今没有定论，是经常被财政部和证监会讨论的问题。

提问人：hunaipeng 时间：2014-04-28 23:52:36
对于（ 2 ），金融资产是这样计算的呀？ 《解释 2 》是这么说的：
“建造合同收入应当按照收取或应收对价的公允价值计量，并分别以下情况在确认收入的同时，确认金融资产或无形资产”。
按照解释 2 金融资产金额似乎应该是建造合同收入的公允价值，而不是未来现金流的折现值吧？换句话说取得的金融资产是建造合同的对价。按照你这种算法，A*B的现值会远远大于建造合同收入公允价值的。

回答人：chenyiwei
BOT中有可能同时存在金融资产和无形资产形式的对价，其中金融资产＝未来确定的现金流量现值；无形资产＝建造合同的公允价值－金融资产。所以不能简单地将金融资产金额表述为“建造合同的公允价值”。